【裁判字號】    99,台上,1780
【裁判日期】    990325
【裁判案由】    偽證等罪
【裁判全文】
最高法院刑事判決            九十九年度台上字第一七八０號
上  訴  人  甲○○
選任辯護人  莊勝榮律師
上列上訴人因偽證等罪案件，不服台灣高等法院中華民國九十八
年十二月十六日第二審更審判決（九十八年度重上更(二)字第二一
六號，起訴案號：台灣板橋地方法院檢察署九十一年度偵續字第
九五號），提起上訴，本院判決如下：
    主  文
上訴駁回。
    理  由
一、關於剝奪他人行動自由及教唆偽證部分：
按刑事訴訟法第三百七十七條規定：上訴於第三審法院，非以判
決違背法令為理由，不得為之；是提起第三審上訴，應以原判決
違背法令為理由，係屬法定要件。如果上訴理由書狀並未依據卷
內訴訟資料具體指摘原判決不適用何種法則或如何適用不當，或
所指摘原判決違法情事，顯與法律規定得為第三審上訴理由之違
法情形不相適合時，均應認其上訴為違背法律上之程式，予以駁
回。上訴人甲○○上訴意旨略稱：(一)、上訴人曾委託告訴人陸冠
銓投資股票等相關事宜，嗣投資受損，告訴人因此於民國九十年
六月十二日簽發面額分別為新台幣（下同）二十萬元、三十萬元
、五十萬元之本票三張交付上訴人賠償。然告訴人警詢時竟稱其
與上訴人無任何糾紛。上訴人於言詞辯論時亦辯稱與告訴人投資
股票虧損糾紛已因告訴人簽發前開三紙合計一百萬元之本票而解
決，和解後不可能再去找告訴人，且依經驗法則，和解後恩怨化
解，再找人理論機率不高，原判決對上訴人前開有利辯解，未敘
明何以不可採之理由，有判決不備理由之違法。(二)、告訴人於檢
察官偵訊時稱：「（汽車）廠牌、車號沒看到」，如何認定上訴
人載人押告訴人。況上訴人之汽車有防曬隔熱紙，外面無法看清
車內之人。警員林俊宏稱：「告訴人說當時有一輛白色TOYOTA車
押他」。但上訴人駕駛之汽車為三菱汽車，外觀商標明顯不同，
原判決採信告訴人所述上訴人載人押他，卻未敘明何以告訴人未
看到廠牌、車號，如何認定係上訴人之汽車？亦未敘明何以林俊
宏所述告訴人稱遭駕駛TOYOTA之人強押為不可採，有判決理由不
備之違誤。(三)、告訴人對於上訴人係單純約其見面或佯稱老闆小
姨太欲委託告訴人買賣股票？係二名男子或三名男子強押告訴人
上車？毆打告訴人與事後持本票向告訴人討債者，是否相同之二
名男子？告訴人遭強迫簽本票之面額，究為二百萬元、一百萬元
或三張面額各五十萬元？其地點在車內、堤防邊或垃圾場內？等
供述前後不一，互相矛盾，原判決逕予採信，其採證違背證據法
則。(四)、監視錄影帶畫面，並無下車之人毆打告訴人之鏡頭，原
判決遽採告訴人指述，率認自畫面白色車子下車之人即係上訴人
唆使毆打告訴人之人，但未說明認定之依據，有不依證據認定事
實及理由不備之違誤。(五)、證人即原審共同被告黃漢章於檢察官
訊問時承認有作偽證，乃指維修引擎部分不實在，非指上訴人汽
車有送修不實在，黃漢章在歷審中均稱在其哥哥對面空地維修，
且證人黃俊隆於偵查中亦稱上訴人車子確實有估價單之損害，車
子既有損害，送由熟識之黃漢章維修，符合經驗法則，原判決斷
章取義，以黃漢章未修引擎部分，認未修其他部分，其採證與卷
內黃漢章筆錄資料不符，難謂適法。又黃漢章畢業於汽車修護科
，學有專精，且當學徒七、八年，有實務經驗，而上訴人之汽車
僅維修機油、變速油、煞車油、三角架等部分，以千斤頂亦得維
修、保養，並非繁重之設備始能維修。原審未調查黃漢章以何設
備維修上訴人汽車，除違背經驗法則外，亦有應調查證據未予調
查之違背法令等語。
惟查：證據之取捨與其證明力之判斷，以及事實有無之認定，屬
事實審法院之職權，苟其取捨證據與判斷證據證明力並不違背經
驗法則及論理法則，即不容任意指為違背法令，而執為第三審適
法之上訴理由。原判決綜合全案卷證資料，本於事實審法院之推
理作用，認上訴人有其事實欄所載犯行，因而撤銷第一審關於上
訴人部分之科刑判決，改判均依行為時牽連犯規定，從一重論上
訴人以共同犯剝奪他人行動自由及教唆偽證二罪，各量處有期徒
刑六月，均依中華民國九十六年罪犯減刑條例規定，減為有期徒
刑三月；併定應執行之刑有期徒刑五月，宣告緩刑三年。已敘明
所憑證據及認定之理由，並就各證人之證言及各項證據詳為取捨
之論述說明，復對上訴人否認犯罪所辯各節，如何係飾卸之詞，
均不足採信，詳加說明指駁。所為論斷，俱有卷證資料可資覆按
，核無違背法令情形。原判決理由二第(三)段已詳述認定九十年六
月二十六日至七月三日間，上訴人所有之S7-2592 號三菱白色小
客車確無交予「崇晟汽車有限公司」或黃漢章維修之心證理由，
其認定尚非無據，難認有違背法令情形。又小客車如僅換機油、
變速油、煞車油、三角架等保養維修工作，需時不多，不必如系
爭估價單所載由九十年六月二十六日至七月三日之久，上訴意旨
(五)仍執前詞指摘原判決斷章取義、調查未盡、採證違法云云，難
認係具體指摘之合法上訴第三審理由。其他上訴意旨，或僅擷取
告訴人、證人即警員林俊宏、共同被告黃漢章、證人黃俊隆等小
部分為原審所不採之片段陳述，任意指摘原判決理由矛盾、理由
不備、採證違法；並就原審採證認事職權之適法行使，或對原判
決已論斷明白之事項，任意指摘違背法令，復就部分與事實認定
及判決結果無影響之枝節問題，仍為單純事實之爭辯，均與法律
規定得為第三審上訴理由之違法情形不相適合。應認上訴人關於
此部分之上訴均違背法律上之程式，併予駁回。
二、關於傷害、行使業務上登載不實文書部分：
按刑事訴訟法第三百七十六條所列各罪之案件，經第二審判決者
，不得上訴於第三審法院，法有明文。本件上訴人剝奪他人行動
自由牽連犯刑法第二百七十七條第一項傷害，及教唆偽證牽連犯
刑法第二百十六條、第二百十五條行使業務上登載不實文書等罪
部分，均屬刑事訴訟法第三百七十六條第一款之案件，依上開說
明，既經第二審判決，自不得上訴於第三審法院。縱此部分與前
述剝奪他人行動自由或教唆偽證部分，分別有行為時牽連犯關係
，為裁判上一罪，但前開剝奪他人行動自由或教唆偽證部分之上
訴為不合法，本院應從程序上予以駁回，而無從為實體上判決，
對於輕罪之此等部分，亦無從適用審判不可分原則，為實體上審
判。上訴人猶一併提起上訴，顯為法所不許，均應併予駁回。
據上論結，應依刑事訴訟法第三百九十五條前段，判決如主文。
中    華    民    國  九十九  年    三    月  二十五  日
                      最高法院刑事第八庭
                          審判長法官  洪  文  章
                                法官  王  居  財
                                法官  郭  毓  洲
                                法官  黃  梅  月
                                法官  邱  同  印
本件正本證明與原本無異
                                      書  記  官
中    華    民    國  九十九  年    三    月  三十一  日
                                                      Ｅ

司法院資訊處製作；財團法人民間司法改革基金會備份。
